臺灣桃園地方法院民事裁定
111年度抗字第185號
抗  告  人  謝家華  
            謝奕涵  


            張素蘭  


相  對  人  聯邦商業銀行股份有限公司


法定代理人  林鴻聯  



上列當事人間本票裁定事件，抗告人對於民國111年10月7日本院
司法事務官所為之111年度司票字第2637號裁定提起抗告，本院
裁定如下：
    主  文
一、抗告駁回。
二、抗告費用新臺幣壹仟元由抗告人負擔。
    理  由
一、按執票人向本票發票人行使追索權時，得聲請法院裁定後強
    制執行，票據法第123條定有明文。又本票執票人依前開規
    定，聲請法院裁定許可對發票人強制執行，性質上係屬非訟
    事件，此項聲請之裁定及抗告法院之裁定，僅依非訟事件程
    序以審查強制執行許可與否，並無確定實體上法律關係存否
    之效力，如發票人就票據債務存否有所爭執，應由發票人另
    提起確認之訴，以資解決（最高法院56年台抗字第714號、5
    7年台抗字第76號裁判意旨可資參照)。另免除作成拒絕證書
    之本票，執票人聲請裁定准予強制執行時，毋庸提出已為付
    款提示之證據，票據債務人如主張本票未經執票人提示，依
    票據法第124條準用同法第95條但書之規定，應由其負舉證
    之責（最高法院72年度台上字第598號、84年台抗字第22號
    、94年度台抗字第1057號、94年度台抗字第823號裁定意旨
    參照判決意旨參照)。
二、聲請意旨略以：相對人執有抗告人共同簽發如附表所示之本
    票，並免除作成拒絕證書之本票3紙（下合稱系爭本票），
    詎屆期提示未獲抗告人付款，爰依票據法第123條之規定，
    聲請裁定許可強制執行等語。
三、抗告人謝家華抗告意旨略以：兩造間債務仍有爭執，相對人
    尚不得執系爭本票聲請強制執行等語，遂提起抗告，請求廢
    棄原裁定等語。
四、抗告人張素蘭、謝奕涵抗告意旨略以：相對人未與抗告人張
    素蘭、謝奕涵結算數額，抗告人張素蘭、謝奕涵無從知悉欠
    款數額，踰越實際欠款數額部分，本票之原因關係自不存在
    ；再者，相對人未向抗告人張素蘭、謝奕涵提示附表所示之
    本票並請求付款，相對人行使追索權之形式要件未具備，原
    審遽依相對人聲請裁定准予系爭本票為強制執行，自有違誤
    ，爰提起抗告，請求廢棄原裁定等語。　
五、經查：
　㈠本件相對人於原審主張其執有抗告人共同簽發之系爭本票，
    經提示後未獲付款，為此依票據法第123 條規定聲請裁定許
    可強制執行等情，已據其提出系爭本票為證，經原審核對後
    ，將本票發還而留存本票影本附卷可稽；本院依形式上審核
    系爭本票影本，其形式上已經記載表明其為本票之文字、一
    定之金額、發票人、發票年、月、日及免除作成拒絕證書等
    事項，且系爭本票亦分別載明「憑票准於中華民國111年6月
    3日支付」、「憑票准於中華民國111年7月29日支付」，解
    釋上亦認具有「無條件擔任支付」之意涵在內，系爭本票均
    已具備本票各項應記載事項而合於票據法第120 條規定，原
    審據以為許可強制執行之裁定，於法尚無不合。
　㈡抗告人雖均以系爭本票之債務原因關係為抗辯，惟此部分核
    屬實體上法律關係之爭執，依上說明，應另以訴訟程序解決
    ，要非本件非訟程序所得審究。
　㈢再者，抗告人張素蘭、謝奕涵雖辯稱相對人未提示系爭本票
    等語，惟系爭本票均已載明「此票免除作成拒絕證書」（原
    審卷第6-8頁），是以，相對人於聲請系爭本票准予強制執
    行裁定時，即無須提出已為付款提示之證據，抗告人張素蘭
    、謝奕涵若主張相對人未為提示，自應由抗告人2人負舉證
    責任，抗告人張素蘭、謝奕涵既未提出任何證證據明，即難
    信為真實。
  ㈣綜上，抗告人等以前詞提起本件抗告，請求廢棄原裁定，均
    為無理由，應予駁回。
六、爰裁定如主文。　　　
中　　華　　民　　國　　111 　年　　11　　月　　23　　日
                  民事第三庭    法　官　潘曉萱
　　　　　　　　　
正本係照原本作成。　　　　　　　　　
本裁定除以適用法規顯有錯誤為理由，不得再抗告。如提起再抗
告，應於收受後10日內委任律師為非訟代理人向本院提出再抗告
狀，並繳納再抗告費新臺幣1,000元。
中　　華　　民　　國　　111 　年　　11　　月　　24　　日
                                書記官  李韋樺

附表